【裁判字號】    95,毒抗,483
【裁判日期】    951031
【裁判案由】    毒品危害防制條例
【裁判全文】
臺灣高等法院刑事裁定                 95年度毒抗字第483號
抗  告  人
即  被  告  甲○○
上列抗告人因違反毒品危害防制條例案件，不服臺灣士林地方法
院94年度毒聲字第419號，中華民國95年9月19日裁定（聲請案號
：臺灣士林地方法院檢察署95年度聲觀字第337號、95年度毒偵
字第591號），提起抗告，本院裁定如下：
      主  文
原裁定撤銷，發回臺灣士林地方法院。
      理  由
一、檢察官聲請意旨略以：被告甲○○於民國94年11月間某日，
    在台北縣永和市頂溪站附近菜市場內，施用第二級毒品MDMA
    一次，嗣於95年1月6日晚上7時40分許，為警在台北市○○
    區○○路231號前查獲，當場並扣得第二級毒品MDMA一顆等
    情，業據被告於警詢、偵查中坦承不諱，而扣案之MDMA經送
    憲兵司令部刑事鑑識中心鑑定結果，確含有第二級毒品MDMA
    成分，有該鑑定通知書在卷可稽，堪認被告有施用毒品之行
    為。至被告於95年1月6日晚上9時10分許為警所採之尿液送
    檢結果，雖呈MDMA陰性反應，惟因與被告所坦承之施用時間
    ，已間隔2餘月，是此鑑定結果，尚不足為有利於被告之認
    定。爰依毒品危害條例第20條第1項規定，聲請裁定將被告
    送勒戒處所觀察、勒戒云云。
二、原裁定意旨略以：被告自白有施用MDMA毒品，而扣案毒品經
    送鑑結果亦含有MDMA成分，已足認被告自白與事實相符，因
    認檢察官之聲請，為有理由，爰依毒品危害防制條例第20
    條第1項規定，裁定將被告送勒戒處所觀察、勒戒。
三、抗告意旨略謂：被告於警詢或偵查中，皆未曾坦承有施用毒
    品，上開筆錄所載，顯然和其所述不符。參以被告並無施用
    毒品前科，且查獲日所發現之毒品，實係同行友人Daniel
    所有（該友人於同日亦一併遭員警帶回警局製作筆錄），原
    法院認定被告有施用毒品一節，要與事實不合，請調閱上開
    筆錄之錄音帶並傳喚當日同行友人，以釐清事實等語。
四、經查：
  (一)按刑事訴訟法第156條第2項規定：「被告之自白，不得作為
    有罪判決之唯一證據，仍應調查其他必要之證據，以察其是
    否與事實相符。」，而所謂補強證據，係指除該自白本身外
    ，其他足資以證明自白之犯罪事實確具有相當程度真實性之
    證據而言。雖其所補強者，非以事實之全部為必要，但亦須
    因補強證據與自白之相互利用，而足使犯罪事實獲得確信者
    ，始足當之。最高法院74年台覆字第10號著有判例。
  (二)卷附被告95年1月6日之警詢筆錄、95年1月7日之偵查筆錄，
    雖均載稱其自承於94年11月間施用第二級毒品MDMA，然依查
    獲當時被告尿液檢體所為之鑑驗結果顯示，係呈MDMA類陰性
    反應，此有台灣檢驗科技股份有限公司濫用藥物尿液檢驗報
    告為憑，佐以被告前未有施用毒品前科，有本院被告前案紀
    錄表在卷可參，則被告是否有於94年11月間施用第二級毒品
    之犯行，自需有補強證據存在，始足資為論斷之依據。
  (三)扣案之MDMA一顆，係員警於95年1月6日所查獲，有該案警局
    刑事案件移送書在卷可佐，距被告自白施用毒品之時間，相
    隔已2月餘，能否據為被告前述自白施用毒品行為直接相關
    之證據，猶待商榷。復衡以被告95年1月6日警詢筆錄內所載
    ：是不認識之男子於94年11月底給其一粒MDMA，其以吞食方
    式服用，一次3分之1粒等語，倘若屬實，則該粒MDMA已經服
    用，查獲當日所扣得之一顆MDMA，是否係被告於94年11月間
    施用所剩而為被告所有？亦難斷言。是被告於警詢、偵查時
    是否有自白施用毒品犯行？扣案之毒品是否被告所有？查獲
    當日有無第三人在場？對於持有毒品一節，被告是否明知？
    以上疑點，攸關被告有否施用毒品之認定，堪認亦有加以調
    查之必要。
五、綜上，扣案毒品可否作為被告自白之補強證據，既存有疑問
    ，揆諸上開說明，自不能單以被告之自白，作為其有無施用
    毒品之唯一證據。從而，原審遽以認定被告施用毒品，尚嫌
    速斷。被告抗告意旨指摘原裁定不當，非無理由，自應由本
    院將原裁定撤銷，發回原法院，詳予查證，更為適法之裁定
    。
六、據上論斷，爰依刑事訴訟法第413條前段，裁定如主文。
中    華    民    國    95    年    10    月    31    日
                  刑事第二庭審判長法  官  呂丹玉
                                  法  官  王詠寰
                                  法  官  林恆吉
以上正本證明與原本無異。
不得再抗告。
                                  書記官  劉文美
中    華    民    國    95    年    10    月    31    日


司法院資訊處製作；財團法人民間司法改革基金會備份。
